【裁判字號】    99,上,52
【裁判日期】    990921
【裁判案由】    撤銷贈與
【裁判全文】
臺灣高等法院臺南分院民事判決  99年度上字第52號
上  訴  人  丁○○
            丙○○
上  一  人
訴訟代理人  廖道成  律師
被  上訴人  甲○○
訴訟代理人  林國一  律師
上列當事人間請求撤銷贈與事件，上訴人等對於中華民國99年01
月29日臺灣嘉義地方法院第一審判決（98年度訴字第0416號），
提起上訴，本院於99年9月7日言詞辯論終結，判決如下：
    主  文
上訴駁回。
第二審訴訟費用由上訴人等負擔。
    事實及理由
壹、本件被上訴人於原審起訴主張：其之夫婿鄭惠松任職警界，
    不幸於民國（下同）88年05月30日去世，故被上訴人於丈夫
    去世當年領有新臺幣（下同）三百萬元之撫恤金，嗣後每年
    可領退輔金三十五萬元，可見被上訴人並非毫無資力。上訴
    人丁○○與被上訴人於九十年間租屋同居，嗣上訴人於93年
    04月間與被上訴人商議以總價四百萬元，購買坐落嘉義縣竹
    崎鄉○○段八八六地號、地目建（面積251.31平方公尺）及
    其上（0160建號）門牌號碼嘉義縣竹崎鄉灣橋村崎腳一二一
    號鋼筋混凝土加強磚造二層樓房屋（下稱系爭房地），並約
    定各出資一百十五萬元之現金，餘款一百七十萬元則向新光
    人壽保險股份有限公司（下稱新光人壽）貸款（即設定本金
    最高限額2,040,000 元之抵押權登記）。因被上訴人之夫生
    前積欠合作金庫銀行股份有限公司（下稱合作金庫銀行）二
    百萬元貸款，且被上訴人及兒子鄭世文、鄭世偉未依法拋棄
    繼承，合作金庫銀行遂對被上訴人及兒子催討債務，為避免
    所購買之系爭房地遭查封拍賣，遂將系爭房地之所有權人登
    記為上訴人丁○○名義，且購買後，被上訴人及兒子等人除
    與上訴人丁○○在系爭房地同居外，並於94年06月28日將戶
    籍遷入系爭房屋。詎上訴人丁○○於九十五年間與上訴人丙
    ○○結婚，上訴人丁○○即與被上訴人於同年11月22日簽立
    協調書（下稱系爭協調書），系爭協調書第一項載明：「甲
    方（即上訴人丁○○）願於民國97年12月30日前，支付乙方
    （即被上訴人）新臺幣三百萬元，如不能支付，願將甲方所
    有坐落嘉義縣竹崎鄉○○段八八六地號、面積251.31平方公
    尺及地面上建物‧‧門牌嘉義縣竹崎鄉灣橋村崎腳一二一號
    之房屋，無條件過戶給乙方，甲方同意上開貸款只留新臺幣
    一百七十萬元之貸款。」而被上訴人購買系爭房地之付出，
    估算合計約三百萬元（含貸款1,700,000 元），上訴人丁○
    ○並簽發面額各一百萬元之本票三紙交付被上訴人收執。因
    第二順位之抵押貸款（設定本金最高限額1,200,000 元，實
    借1,000,000 元），係上訴人丁○○個人擅自貸款花用，故
    於協調時，上訴人丁○○表示由其負責償還，故協調書載明
    ：「甲方同意上開貸款只留新臺幣一百七十萬元。」後上訴
    人丁○○因犯竊盜罪被判處有期徒刑七月確定，須入監服刑
    ，遂要求被上訴人於其服刑期間，幫其繳付銀行之房屋貸款
    ，嗣其恐被上訴人未為其繳納，遂要被上訴人與其簽立房屋
    租賃契約，並至臺灣嘉義地方法院（下稱原法院）公證，要
    被上訴人以每月之租金按月為其繳納房貸。後被上訴人兒子
    鄭世文遂以其妻（當時為同居人）李香蓮在彰化商業銀行北
    嘉義分行之存款，自97年10月13日起按月匯款至上訴人丁○
    ○之郵局帳戶，供貸款銀行扣繳分期款；嗣被上訴人兒子自
    97年11月起未再匯款，上訴人丙○○遂多次向被上訴人催促
    付款，並表示不繳即要被上訴人遷屋，被上訴人即對其表明
    系爭房地係被上訴人與上訴人丁○○出資購買，自有權利居
    住，並將被上訴人與上訴人丁○○所訂之系爭協調書出示上
    訴人丙○○。另上訴人丙○○明知其夫即上訴人丁○○與被
    上訴人就系爭房地有上開協議情事，故不論上訴人丙○○有
    無給付房地之價金予上訴人丁○○，被上訴人依法均得請求
    法院撤銷之。為此提起本訴，本於債權人之撤銷權及契約所
    衍生之請求權等法律關係，先位聲明求為判命：(一)上訴人等
    於98年02月24日就系爭房地所為之贈與行為應予撤銷。(二)上
    訴人丙○○於98年3月2日就系爭房地以夫妻贈與為原因，所
    為之所有權移轉登記應以塗銷。(三)上訴人丁○○於第二項所
    有權移轉登記塗銷後，應將前項土地、房屋所有權移轉登記
    與被上訴人。備位聲明求為判命：(一)上訴人等間於98年02月
    24日就系爭房地所為之贈與行為應予撤銷。(二)上訴人丙○○
    於98年3月2日就系爭房地以夫妻贈與為原因，所為之所有權
    移轉登記應予塗銷。(三)上訴人丁○○應給付被上訴人三百萬
    元，及自97年12月31日起至清償日止，按年息百分之五計算
    利息之判決等語（原審依備位聲明為被上訴人勝訴之判決，
    而駁回被上訴人先位聲明之請求。嗣上訴人等就其受敗訴判
    決部分聲明不服而提起上訴，求為廢棄原判決，並駁回被上
    訴人在第一審之訴。至被上訴人就其受敗訴判決之部分﹝即
    先位聲明﹞，則未表示不服而提起上訴，並答辯聲明，求為
    判決駁回上訴）。
貳、上訴人等於本院審理時之陳述除與原審判決記載相同者予以
    引用外，並補以下列等語，資為抗辯：
一、上訴人丙○○於第一次不幸婚姻結束後，在自謀生活期間，
    曾與友人從事房屋仲介，因業務上之債務糾葛，而結識上訴
    人丁○○；丁○○為了娶上訴人丙○○為妻，百般示好，同
    時亦完全隱瞞其與被上訴人之同居關係。上訴人丙○○是在
    被矇騙之情狀下，完全相信上訴人丁○○，才會將客人乙○
    ○贈與之款項及投資生意上之頂讓資金，先匯一百二十萬元
    ，再匯一百萬元，交付上訴人丁○○，並連續相當之時間，
    為上訴人丁○○代繳貸款。
二、上訴人丙○○是相信上訴人丁○○之說詞，相信其名下所擁
    有之系爭不動產，為其經濟實力之保障；也因此為了確保代
    付貸款房屋之權利，主動要求將房屋租賃契約去辦理公證；
    如被上訴人當時質疑，何不拒絕？何未立即表明系爭房屋是
    其出資，部分權利屬其所有？
三、上訴人等因情投意合而結婚，因上訴人丙○○婚前、婚後已
    將個人存款及得支配之資金，儘數交付；基於對價關係（該
    房地尚有貸款，扣除貸款後，價值相當），也為了保有個人
    之權益，遂要求上訴人丁○○將系爭房地移轉登記，也是符
    合經驗法則。而辦理所有權移轉登記時，是因為上訴人丁○
    ○聽從地政人員建議，而採用贈與方式，可免繳土地增值稅
    所致。可見上訴人丙○○與丁○○間就系爭房地之所有權移
    轉行為，確係基於買賣之法律關係。
四、上訴人丙○○嫁給丁○○之後，始漸漸瞭解夫婿之財力困窘
    ，已到山窮水盡，且無工作，無收入，又因其前同居人即被
    上訴人提出訴訟，此時上訴人丙○○始知受騙，而心灰意冷
    ，無意再拚命賺錢繳交無法確保產權的貸款；事實上，也無
    力再繳交貸款，乃於99年3月4日將系爭房地出售予訴外人（
    售價3,300,000 元，已辦理所有權移轉登記），扣除貸款後
    ，實際只拿到一百十萬元左右，上訴人丙○○目前就靠此售
    屋款生活。
五、經鈞庭傳訊證人乙○○到庭，已獲證實：乙○○於95、96年
    間與上訴人丙○○係男女朋友關係時，確曾於96年04月26日
    提領一百二十萬元交付上訴人丙○○；並在此期間，投資一
    百萬至二百萬元之間，在嘉義市開燒烤店，委由上訴人丙○
    ○經營；後來，經營不下去，經營權及生財器具，由上訴人
    丙○○處置並取得。
六、依上，答辯聲明：求為將原判決不利於其之部分廢棄，該廢
    棄部分，被上訴人在第一審之訴駁回。
參、兩造不爭執之事實：
一、上訴人等於九十五年間結婚後，被上訴人與上訴人丁○○於
    95年11月22日簽立協調書，兩造對系爭協調書內容為真正並
    不爭執（見原審卷第9至10頁）。
二、系爭協調書第一條約定：「甲方（即上訴人丁○○）願於民
    國97年12月30日前，支付乙方（即被上訴人）新臺幣（下同
    ）三百萬元，如不能支付，願將甲方所有坐落嘉義縣竹崎鄉
    ○○段地號八八六，面積二五一‧三一平方公尺暨其上門牌
    號碼竹崎鄉灣橋村二七鄰崎腳一二一號之房屋，無條件過戶
    給乙方，甲方同意上開貸款只留新臺幣壹佰柒拾萬之貸款。
    」
三、上訴人丁○○迄未依系爭協調書支付被上訴人三百萬元，亦
    未將系爭房地移轉登記為被上訴人名義。
四、系爭房地於93年04月13日以買賣為原因，登記為上訴人丁○
    ○所有，並於93年04月21日為向新光人壽借貸之擔保，設定
    擔保本金最高限額為二百零四萬元之抵押權，並已登記完畢
    （見原審卷第5至8頁）。
五、上訴人丁○○於98年3月2日以贈與為原因（原因發生日期為
    98年02月24日），將系爭房地之所有權移轉登記予上訴人丙
    ○○（見原審卷第5、7頁）。
肆、兩造爭執之事項：
一、被上訴人對上訴人丁○○有無三百萬元之債權？即系爭債權
    究屬借貸或贈與之法律關係（亦即系爭房地究係由上訴人丁
    ○○單獨或係與被上訴人合夥出資所購買）？
二、被上訴人可否基於該債權之關係，訴請撤銷上訴人等間就系
    爭房地所為之贈與（或買賣）法律關係（包括債權、物權行
    為）？
三、上訴人等辯稱有權撤銷贈與，是否有理？
四、上訴人等間就系爭房地之所有權移轉行為，係基於贈與或買
    賣之法律關係？
伍、本院之判斷：
一、被上訴人對上訴人丁○○有無三百萬元之債權？即系爭債權
    究屬借貸或贈與之法律關係（亦即系爭房地究係由上訴人丁
    ○○單獨或係與被上訴人合夥出資所購買，並兩造爭執事項
    三之說明）？
  (一)按解釋意思表示，應探求當事人之真意，不得拘泥於所用之
    辭句。又表意人與相對人通謀而為虛偽意思表示者，其意思
    表示無效。但不得以其無效對抗善意第三人。虛偽意思表示
    ，隱藏他項法律行為者，適用關於該項法律行為之規定，民
    法第九十八條及第八十七條第一、二項固分別定有明文。惟
    按解釋契約，固須探求當事人立約時之真意，不能拘泥於契
    約之文字，但契約文字業已表示當事人真意，無須別事探求
    者，即不得反捨契約文字而更為曲解（最高法院17年上字第
    1118號判例參照）。且解釋當事人所立書據之真意，應以當
    時之事實及其他一切證據資料為其判斷之標準，不能拘泥字
    面或截取書據中一二語，任意推解致失真意（最高法院19年
    上字第28號判例參照）；易言之，解釋當事人立約之真意，
    除雙方中途有變更立約內容之同意，應從其變更以為解釋外
    ，均以當事人立約當時之真意為準。另按民法第八十七條第
    一項所謂通謀虛偽意思表示，係指表意人與相對人雙方故意
    為不符真意之表示而言，若僅一方無欲為其意思表示所拘束
    之意而表示與真意不符之意思者，即難指為通謀而為虛偽意
    思表示（最高法院50年台上字第0421號判例參照）。再者，
    主張法律關係存在之當事人，僅須就該法律關係發生所須具
    備之特別要件，負舉證之責任，至於他造主張有利於己之事
    實，應由他造舉證證明（最高法院91年度台上字第2187號判
    決參照）。據此，本件上訴人丁○○自應就其與被上訴人間
    有關三百萬元借貸關係係屬通謀虛偽意思表示乙事，負舉證
    責任（最高法院27年上字第2622號判例參照）。
  (二)上訴人丁○○雖辯稱：其與被上訴人間實際上並無借貸關係
    ，協調書之約定是為掩飾雙方過去曾有同居關係之贈與，故
    借貸關係乃通謀虛偽意思表示，應屬無效；又上訴人依民法
    第四百零八條第一項之規定，撤銷雙方間之贈與（即 3,000
    ,000元或系爭房地）關係云云。惟此則為被上訴人所堅決否
    認，且查：
  (1)經本院核閱被上訴人與上訴人丁○○所訂定之系爭協調書所
    載（見原審卷第09至10頁），渠等於第五條固有：「乙方（
    即被上訴人）及其兒子言行，如有不利甲方（即上訴人丁○
    ○）之行為或干擾，則甲方所開立三張本票（NO187477、18
    7448、187449）無效。」之約定；惟渠等於第二條已約定：
    「甲方若付清三百萬元，乙方應將甲方所開立之三張本票（
    NO187477、187448、187449）歸還，且乙方應無條件於二個
    月遷出上開房屋。」據此，顯見上開三張本票係為供擔保實
    現債權之用，應堪認定。而衡諸常理及一般經驗定則，三百
    萬已屬鉅額之款項，若上訴人丁○○有贈與之意，豈有另簽
    發本票與受贈人作為擔保之必要？又對被上訴人而言，其獲
    贈三百萬元既屬不勞而獲，何有要求就贈與提供擔保之動機
    及理由？且若如上訴人丁○○所辯：協調書之約定是為掩飾
    雙方過去曾有同居關係之贈與所為云云，顯然當初渠等應為
    合意同居，且訂定系爭協調書時，雙方間應無任何爭執，始
    會如此為之；且若僅係單純為掩飾雙方過去曾有同居關係之
    事實，則衡情何需約定上訴人丁○○應開立上揭三張本票作
    為擔保之理？而此則益徵渠等當時之所以訂定系爭協調書，
    應係雙方已有財產上之糾紛爭執，殆無疑義。依上，並徵之
    前揭說明，本件系爭協調書上有關上訴人丁○○應給付被上
    訴人三百萬元之約定，究其法律性質應非屬贈與之法律關係
    ，應堪認定。基上，上訴人等辯稱有權撤銷贈與云云，尚屬
    無據。
  (2)又上訴人丁○○係於95年10月05日與丙○○結婚，婚前則與
    被上訴人同居乙情，已為上訴人丁○○所不爭執。而系爭協
    調書簽訂時（即95年11月22日），上訴人丁○○與丙○○間
    已有婚姻關係，亦為兩造所不爭執，則參諸系爭協調書約定
    之內容，有為支付金錢及附條件移轉系爭房地所有權者；亦
    有一方履行支付金錢之義務後，他方願遷出系爭房地者；另
    有條件成就後有關移轉名義人之約定者以觀；顯見系爭調解
    書應係被上訴人與上訴人丁○○間為結束同居關係所簽署之
    文件。基此，上訴人丁○○於結束同居關係後，為免日後影
    響上訴人間之婚姻或再衍生其他之財產糾紛，要求被上訴人
    及其子不得有對其不利之行為或干擾，否則所簽發之上揭三
    張本票無效，尚與常情無悖。
  (3)依上，上訴人丁○○辯稱：其與被上訴人間就三百萬元係屬
    贈與，而非借貸關係等語，尚屬無據。此外，上訴人丁○○
    就雙方於系爭調解書約定之三百萬元債權係通謀虛偽意思表
    示乙情，迄未能提出其他確切之證據足資證明或供本院調查
    以實其，自尚不能徒憑其無法查與事實相符之陳述，即採為
    有利於其之認定。從而，被上訴人主張其對上訴人丁○○有
    三百萬元之債權存在等語，尚非虛妄，應堪採信。
二、被上訴人可否基於該債權之關係，訴請撤銷上訴人等間就系
    爭房地所為之贈與（或買賣）法律關係（即包括債權、物權
    行為，並兩造爭執事項四之說明）？
  (一)按債務人所為之無償行為，有害及債權者，債權人得聲請法
    院撤銷之。債務人所為之有償行為，於行為時明知有損害於
    債權人之權利者，以受益人於受益時亦知其情事者為限，債
    權人得聲請法院撤銷之，民法第二百四十四條第一、二項定
    有明文。次按債權人依民法第二百四十四條規定，撤銷債務
    人所為之有償或無償行為者，祇須具備下列之條件，(一)為債
    務人所為之法律行為，(二)其法律行為有害於債權人，(三)其法
    律行為係以財產權為目的，(四)如為有償之法律行為，債務人
    於行為時，明知其行為有害於債權人，受益人於受益時，亦
    明知其事情。至於債務人之法律行為除有特別規定外，無論
    為債權行為抑為物權行為，均非所問（最高法院42年台上字
    第0323號判例參照）。又民法第二百四十四條之撤銷權，其
    客體乃包括債務人所為債之行為及物權行為，債權人行使此
    項撤銷權，既可同時訴請撤銷債務人所為債之行為及物權行
    為，亦可僅訴請撤銷債務人所為債之行為；如果不動產物權
    契約業經辦理登記，則前者債權人得訴請登記名義人塗銷登
    記，後者則得訴請移轉登記（最高法院79年度台上字第1037
    號判決參照）。另按民法第二百四十四條第一、二項所稱之
    無償或有償行為，係以債務人與第三人間之行為是否互為對
    價關係之給付為其區別之標準（最高法院著有95年度台上字
    第2609號判決參照）。
  (二)查上訴人等雖辯稱：因為丁○○曾向丙○○借款，嗣後還不
    出錢，才將系爭房地移轉登記予丙○○抵債，至於以贈與為
    由辦理登記，是經代書建議的等語。惟此則為被上訴人所堅
    決否認，且按：
  (1)經本院核閱系爭房地登記謄本所載，上訴人丁○○係於九十
    八年三月二日以贈與為原因（原因發生日期為98年02月24日
    ），將系爭房地之所有權移轉登記予上訴人丙○○，有系爭
    房地之第二類登記謄本在卷可憑（見原審卷第5、7頁），且
    上訴人等對上揭以贈與為原因所為之所有權移轉登記事實亦
    不爭執；可見上訴人等間係以系爭房地贈與之合意，持相關
    之證據資料向轄屬嘉義市地政事務所辦理贈與移轉登記，應
    堪認定。
  (2)上訴人等於原審審理時就渠等主張之借貸情形所陳，其中上
    訴人丁○○陳稱：「九十四年左右（指何時向丙○○借款）
    。」「有一次借一百萬元，其他不記得了，因為都領出來花
    掉了，不曉得是否為一百二十萬，」「忘記了（指有無簽借
    據），又稱好像有寫。」「約定幾個月（後）還，利息三萬
    元。」「沒有（指有無還錢）。」（見原審卷第104至105頁
    ）；上訴人丙○○則陳述：「八十四年嫁到臺灣，九十二或
    九十三年離婚。」「完全沒有（指前夫有無給贍養費）。」
    「有（指有無負債），九十年左右在朴子買了一間房子，沒
    有繳房貸被拍賣。」「因為丁○○缺錢，一直向我調錢，才
    將房屋賣給我，因為房屋當時有與原告（即被上訴人）有定
    租約，所以我才買。」「九十四年初，當時我們已經在來往
    （指丁○○何時向其調錢）。」「陸陸續續參佰萬（指總共
    借丁○○多少錢）。」「因為生意失敗，向其借錢。」「不
    知道（指共借幾次錢），但記得金額。」「沒有（指有無約
    定何時還錢），但因為他有房子，到時候可以拿到錢。」「
    沒有（指有無寫借據），因為他借錢時都很急，沒有時間寫
    借據。」（見原審卷第095至101頁）；究之渠等所陳，渠等
    對於借款金額、有無書具借據、有無利息約定、有無約定清
    償期等重要親歷事實，竟互不一致，要之實有可議；且系爭
    房地向嘉義市地政事務所辦理移轉登記時，上訴人等間已有
    婚姻關係，且上訴人丙○○亦知情上訴人丁○○於婚前與被
    上訴人有同居關係；則衡諸常情及一般經驗定則，若上訴人
    間確有借貸關係，上訴人丙○○為確保其對系爭房地之所有
    權，及避免將來糾紛爭執之風險，當要求以買賣為原因辦理
    系爭房地之所有權移轉登記方是；豈有不取此途，卻反以徒
    增風險之贈與原因為系爭所有權移轉登記之理？顯見上訴人
    等辯稱：丁○○曾向丙○○借三百萬元云云，尚不足採。
  (3)上訴人等雖辯稱：丙○○於95年04月26日匯款一百二十萬元
    至丁○○在台南區中小企業銀行所申設之0000000000000000
    號帳戶，又96年03月20日匯款一百萬元至前揭銀行帳戶，另
    存入新光人壽保險股份有限公司五十三萬一千五百二十二元
    等語，並提出存摺交易明細、郵政跨行匯款申請書及新光人
    壽公司之存入憑條影本為證（見原審卷第37至38、41、44至
    50頁）。惟此仍為被上訴人所堅決否認，且按一般商業市場
    或個人間有關資金流向之原因本為多端，未必均為借貸關係
    而生，且部分之新光人壽公司存入憑條上備註欄，亦有填寫
    上訴人等均為繳款人之情形；另經原審及本院依職權調取上
    訴人丙○○於九十三至九十七年間之財產所得資料以觀，其
    於九十三年及九十四年之財產總額均為一百九十三萬六千四
    百二十六元，九十五至九十七年之財產總額則均為三百六十
    萬八千六百二十五元，且僅於九十三年間有薪資及利息所得
    六萬八千八百九十五元，及於九十七年間有薪資所得十萬三
    千六百八十元，至其餘年度則無薪資及利息等所得，有「稅
    務電子閘門財產所得調件明細表」在卷可憑（見原審卷第12
    2至125頁，本院卷第106至111頁）；依此，上訴人丙○○何
    有出借高達二百七十餘萬或三百萬元予上訴人丁○○之經濟
    能力？因之尚不能因上訴人等間有上揭資金流向，即採為渠
    等有該等金額借貸關係之認定論據。至證人乙○○於本院審
    理時具結之證稱內容（見本院卷第143至144頁），則為被上
    訴人所堅決否認，且證人乙○○迄仍未能提出其有匯款或以
    現金交付一百二十萬元予上訴人丙○○之證據資料以實其說
    ，且若確有其事，則上訴人丙○○對此重要並有利於己之事
    項，豈會於原審審理時均未提出之理？因之，證人乙○○之
    上揭無法查與事實相符之證述，尚不能採為有利於上訴人丙
    ○○之認定。
  (4)又縱使因上揭郵政跨行匯款申請書上載明「購屋尾款」，及
    新光人壽公司存入憑條載明「丁○○房屋貸款」，而認係上
    訴人丁○○向丙○○借貸支付房屋貸款之款項，總額亦僅為
    一百五十三萬一千五百二十二元，並非上訴人等所稱之三百
    萬元。則徵諸上訴人丁○○自陳系爭房地總價為四百六十萬
    元，較之上訴人丁○○所陳積欠款項一百五十三萬一千五百
    二十二元，亦難謂有對價之關係。再者，依系爭房地為移轉
    所有權登記時現行之契稅條例第三條規定，買賣契稅與贈與
    契稅均為其契價百分之六，亦即買賣與贈與所核課之契稅相
    同；因之，上訴人等此部分所辯，仍不能採為有利於其之認
    定。
  (三)據上，揆諸前揭說明，並參諸上訴人等已因渠等上揭以贈與
    為原因所為之所有權移轉登記（98年3月2日）行為，經臺灣
    嘉義地方法院檢察官以涉犯刑法第二百十四條使公務員登載
    不實文書罪嫌予以起訴，有該署九十九年度偵字第五八七○
    號起訴書一份在卷可按以觀（見本院卷第147至148頁）；本
    件被上訴人以上訴人等間移轉系爭房地所有權之登記行為，
    已有害及其之債權，且上訴人丙○○亦知該情事，而請求撤
    銷上訴人等間就系爭房地所為之贈與債權行為及物權行為，
    並塗銷上訴人等以贈與為原因所為之所有權移轉登記（98年
    3月2日），於法自屬有據。
陸、綜上所述，本件被上訴人本於債權人之撤銷權及契約所衍生
    之請求權等法律關係，備位聲明請求判決：(一)上訴人等間於
    98年02月24日就系爭房地所為之贈與行為應予撤銷。(二)上訴
    人丙○○於98年3月2日就系爭房地以夫妻贈與為原因，所為
    之所有權移轉登記應予塗銷。(三)上訴人丁○○應給付被上訴
    人三百萬元，及自97年12月31日（即約定清償日之翌日）起
    至清償日止，按年息百分之五計算之利息，為有理由，應予
    准許。原審就此部分（即備位聲明）為被上訴人勝訴之判決
    ，經核於法並無違誤。上訴人上訴意旨，指摘原判決此部分
    為不當，求予廢棄改判駁回被上訴人在第一審之訴，為無理
    由，應駁回其上訴。
柒、本件待證事實已臻明確，兩造其餘攻擊防禦方法及舉證，核
    與本件判決結果不生影響，爰不一一詳為審酌，附此敘明。
捌、據上論結，本件上訴為無理由，依民事訴訟法第四百四十九
    條第一項及第七十八條，判決如主文。
中    華    民    國    99    年    9     月    21    日
                  民事第三庭    審判長法  官  張世展
                                      法  官  王浦傑
                                      法  官  蘇重信
上為正本係照原本作成。
如不服本判決，應於收受送達後20日內向本院提出上訴書狀，其
未表明上訴理由者，應於提出上訴後20日內向本院補提理由書狀
（均須按他造當事人之人數附繕本）上訴時應提出委任律師或具
有律師資格之人之委任狀；委任有律師資格者，另應附具律師資
格及釋明委任人與受任人有民事訴訟法466條之1第1項但書或第2
項（詳附註）所定關係之釋明文書影本。如委任律師提起上訴者
，應一併繳納上訴審裁判費。
中    華    民    國    99    年    9     月    23    日
                                      書記官  林佳瑩
【附註】
民事訴訟法第466條之1：
(1)對於第二審判決上訴，上訴人應委任律師為訴訟代理人。但上
  訴人或其法定代理人具有律師資格者，不在此限。
(2)上訴人之配偶、三親等內之血親、二親等內之姻親，或上訴人
  為法人、中央或地方機關時，其所屬專任人員具有律師資格並
  經法院認為適當者，亦得為第三審訴訟代理人。
民事訴訟法第466條之2第1項：
  上訴人無資力委任訴訟代理人者，得依訴訟救助之規定，聲請
  第三審法院為之選任律師為其訴訟代理人。

司法院資訊處製作；財團法人民間司法改革基金會備份。
